【裁判字號】    95,訴,209
【裁判日期】    950731
【裁判案由】    強盜等
【裁判全文】
臺灣板橋地方法院刑事判決               95年度訴字第209號
公  訴  人  臺灣板橋地方法院檢察署檢察官
被      告  甲○○
                  （現另案在臺灣臺北監獄台北分監執行中）
選任辯護人  湯應欽律師
上列被告因強盜等案件，經檢察官提起公訴（94年度偵字第2082
4 號），本院判決如下：
    主  文
甲○○攜帶兇器竊盜，因脫免逮捕，而當場施以強暴，累犯，處
有期徒刑柒年捌月。
扣案之螺絲起子壹把沒收。
    事  實
一、甲○○於民國90年間因偽造文書及竊盜案件，經臺灣桃園地
    方法院於91年1 月28日以90年度訴字第1764號判處有期徒刑
    4 月、4 月，定應執行有期徒刑7 月確定，及於91年間因違
    反毒品危害防制條例經本院於91年7 月15日以91年度板簡字
    第92 2號判處有期徒刑5 月確定，及於91年間因竊盜案件，
    於91年8 月23日經本院以91年度簡上字第124 號判處有期徒
    刑6 月確定，嗣上開各罪定應執行有期徒刑1 年4 月，又甲○○於89年間因偽造文書案件，於89年10月26日經本院以89
    年度訴字第1083號判處有期徒刑3 月確定，與上開有期徒刑
    1 年4 月部分接續執行，於93年6 月7 日執行完畢。甲○○
    猶不知悔改，基於意圖為自己不法之所有，於94年11月30日
    14時許，攜帶其所有客觀上足以威脅人生命、身體，可供兇
    器使用之螺絲起子1 把，在臺北縣永和市○○路5 號前，見
    丁○所使用之車號7270-KE 號自小客車（車主係丁○之父管
    仲和）停放於該處，認有機可趁，即以前開螺絲起子撬破該
    自小客車之右前車窗玻璃，再從破裂之車窗爬入該自小客車
    內，竊取丁○所有之行動電話（廠牌MOTOROLA、型號A668）
    1 支、車上型充電器1 個、現金新臺幣（下同）3 百元得逞
    ，並毀損丁○車內之DVD 音響外殼，惟尚未將DVD 音響取出
    之際，適為丁○及其姊夫乙○○當場發現（甲○○上半身仍
    在車內）並大喊「賊仔」（台語），甲○○見犯行敗露，竟
    為脫免逮捕，持上開螺絲起子向乙○○、丁○揮舞2 下，之
    後即跑離現場，乙○○、丁○則從後方追趕，途中甲○○持
    路上拾得之掃把試圖阻擋乙○○、丁○，並以掃把丟擲乙○○、丁○，惟未擲中，嗣甲○○遭乙○○、丁○追上並撲倒
    在地，雙方進而發生扭打，甲○○以此方式對丁○施以強暴
    ，丁○因此受有右手掌刮傷之傷害（傷害部分未據提出告訴
    ），嗣經警據報至現場查獲，並扣得前開遭竊之行動電話、
    車上型充電器、現金3 百元（業經發還被害人）及甲○○所
    有之螺絲起子1 支。
二、案經丁○訴由臺北縣政府警察局永和分局報請臺灣板橋地方
    法院檢察署檢察官偵查起訴。
    理  由
甲、證據能力部分：
一、按被告以外之人於審判外之陳述，雖不符前4 條之規定，而
    經當事人於審判程序同意作為證據，法院審酌該言詞陳述或
    書面陳述作成時之情況，認為適當者，亦得為證據。當事人
    或辯護人於法院調查證據時，知有第159 條第1 項不得為證
    據之情形，而未於言詞辯論終結前聲明異議者，視為有前項
    之同意。刑事訴訟法第159 條之5 定有明文。本案言詞辯論
    終結前，被告及辯護人並未爭執被告以外之人（如告訴人即
    證人丁○、及證人乙○○於警詢時之陳述）於審判外之言詞
    陳述或書面陳述（如後述之臺北縣政府警察局永和分局贓物
    認領保管單、估價單各1 份之書證），無證據能力，揆諸上
    開規定，應認被告甲○○已同意上開各該證據方法得作為證
    據，而本院審酌上開各該證據均非非法取得之證據，並無證
    據力明顯過低之情形，復經本院於審判期日就上開證據依法
    進行調查、辯論，依法自有證據能力，合先敘明。
二、至於證人丁○、乙○○於偵查中檢察官訊問時之言詞陳述，
    雖屬被告以外之人於審判外之言詞陳述，惟檢察官於偵訊前
    已踐行具結程序，此觀偵訊筆錄所載及所附證人結文甚明，
    合於法定要件，而上開證人係成年人，有完足之觀察、記憶
    及陳述能力，檢察官亦無任何違法取供情事，其所為之證述
    顯係出於自由意志，可信性極高，復查無「顯有不可信之情
    況」，依刑事訴訟法第159 條之1 第2 項規定，為傳聞證據
    之例外，有證據能力。
三、至辯護人抗辯：證人丁○受傷之照片（見94年度偵字第2082
    4 號偵查卷第30頁），因未經過勘驗，亦非診斷證明書，未
    經合法程序，無證據能力云云，經查，證人即告訴人丁○結
    證稱：伊在制伏被告的時候造成右手的刮傷，右手掌有流血
    ，並有拍照等語（見95年7 月11日審理筆錄第11頁），核與
    證人即拍照之警員丙○○到庭結證稱：偵查卷第30頁所附照
    片是伊在派出所拍攝，告訴人丁○受傷的位置在右手大姆指
    下方，伊根據告訴人丁○身上傷勢而拍攝等語相符（見95年
    7 月11日審理筆錄第5 頁），是上開證人丁○受傷之照片，
    揆之上開證詞，應堪信確為告訴人丁○當時受傷情形之照片
    無訛，有證據能力。
乙、認定被告犯罪之依據：
一、訊據被告固坦承於上開時、地攜帶螺絲起子撬破告訴人之自
    小客車之右前車窗玻璃，再從破裂之車窗爬入該自小客車內
    ，竊取告訴人丁○所有之行動電話（廠牌MOTOROLA、型號A6
    68）1 支、車上型充電器1 個、現金3 百元之事實，惟矢口
    否認有何脫免逮捕施強暴之情形，辯稱：伊已經被告訴人丁○及證人乙○○打得血流如注，無力抵抗，且螺絲起子是警
    員事後從伊的左前褲袋起獲，起子一直在伊身上，沒有拿螺
    絲起子攻擊告訴人，亦未與告訴人丁○及證人乙○○發生扭
    打云云。經查：
(一)、上開被告攜帶兇器竊盜，並毀損告訴人丁○之自小客車右前
    車窗破璃、及車內DVD 音響外殼，且為脫免逮捕當場對證人
    丁○施以強暴，並致告訴人丁○成傷之事實，業據證人即告
    訴人丁○於警詢及偵查之證述（見臺灣板橋地方法院檢察署
    94年度偵字第20284 號偵查卷宗第11、12頁之警詢筆錄及94
    年12月19日偵訊筆錄第61、62 頁）， 及證人乙○○於偵查
    中證述之情節（見同上偵查卷宗94年12月19日偵訊筆錄第61
    、62頁），互核大致相符，並有臺北縣政府警察局永和分局
    搜索扣押筆錄、臺北縣政府警察局永和分局扣押物品目錄表
    、丁○出具之臺北縣政府警察局永和分局贓物認領保管單、
    丁○受傷之照片2 幀、現場及贓物照片10幀、及估價單1 紙
    分別在卷可稽（附於同上偵查卷宗第17至24、29至36頁），
    且有螺絲起子1 把扣案足資佐證。
(二)、又證人丁○於偵查中曾結證稱：當時約下午2 時許，伊與姐
    夫乙○○正要到伊停車處，發現竊賊甲○○一半的身體在伊
    車內正在行竊，被告是從已敲破的副駕駛座車窗鑽進去，後
    來伊大喊賊仔（台語），因為乙○○在前面，甲○○有作勢
    要拿手上的起子攻擊乙○○，後來被告發現伊也在後方，就
    逃走了，伊和乙○○就一直追，追的途中被告還拿路邊撿的
    掃把丟伊及乙○○，但沒有丟到，後來乙○○追到被告，就
    和被告扭打在一起，伊也有加入扭打，伊的手是在扭打中受
    傷的，伊不確定是不是被起子刺傷的，伊沒有去驗傷等語（
    見同上偵查卷宗94年12月19日偵訊筆錄第1 、2 頁）；證人
    丁○於本院審理時復結證稱：伊看到被告趴在伊車子的窗戶
    ，被告已經打破伊車窗，伊只有看到被告的腳，身體在車內
    ，伊就和乙○○走過去，伊本來以為在抄停車單，後來伊走
    近發覺不對，就大喊你在幹嘛，被告就出來，被告手上拿一
    字起子，伊與乙○○和被告有點距離，距離很近，被告就朝
    伊及乙○○揮2 下就跑，伊與乙○○就去追，被告邊跑先拿
    掃把丟伊與乙○○，後來伊與乙○○就抓到被告，並制伏被
    告。當時被告是爬起來就馬上拿起子揮，就跑了，沒有傷到
    伊與乙○○，伊右手的刮傷是在制伏被告的時候造成的。手
    機好像是伊制伏被告後，要打電話報警，發現沒有手機，被
    告才還伊，警察搜他的身上，才搜到充電器與現金三百元。
    伊自己也不知道傷是從哪裡來，伊的傷就是追捕被告過程中
    而受傷等語明確（見本院卷宗95年7 月11日審判筆錄第10至
    13頁），證人丁○就右手掌受傷之原因前後所述相同；另參
    諸證人即警員丙○○亦於本院審理時結證稱：伊抵達案發現
    場被告與被害人還在扭打，伊不確定是哪一個被害人與被告
    拉扯等語（見本院95年7 月11日審理筆錄第8 頁），益徵被
    告確有為脫免逮捕而施強暴自保之情形。此外，證人即警員
    丙○○並於派出所依據告訴人丁○之傷勢拍攝照片2 紙供參
    （如前所述）；足見被告於竊盜犯行為證人丁○及乙○○發
    覺後，確有與證人丁○發生扭打，致證人丁○受有右手掌刮
    傷之傷害，洵堪認定。準此，被告辯稱其沒有攻擊證人丁○
    乙情，應係事後得知加重準強盜罪法定刑頗重，而飾詞卸責
    ，殊不可採。
(三)、按竊盜或搶奪，因防護贓物、脫免逮捕或湮滅罪證，而當場
    施以強暴、脅迫者，即以強盜論，不以所施強暴、脅迫手段
    ，須至使他人不能抗拒程度為成立準強盜罪之要件，此與刑
    法第328 條第1 項之普通強盜罪構成要件不同；蓋刑法以其
    施強制之目的，既在防護贓物、脫免逮捕或湮滅證罪證，且
    在時間、空間皆與其所犯之竊盜罪或搶奪罪有密切之關連，
    雖其強暴、脅迫行之在後，然性質上與強盜之情節相當，允
    宜準用強盜之列，從嚴論科，此本條之所由設也。而強盜罪
    中之強暴、脅迫行為，係發自使被害人轉移其財物持有狀態
    之奪取財物目的，與準強盜之強暴、脅迫行為，乃出於行為
    人自保之目的，兩者強暴、脅迫行為之本質既有所不同，自
    難謂準強盜罪之強暴、脅迫行為，應與強盜罪之強暴、脅迫
    行為，為相同之評價。故刑法第329 條準強盜罪之構成，只
    須行為人主觀上本乎防護贓物、脫免逮捕或湮滅罪證之目的
    而當場施以強暴、脅迫行為，即足充之，至於具體之客觀外
    在情形如何，是否生傷害結果或至使不能抗拒，則非所問（
    最高法院94年度臺上字第2816號判決意旨參照）。本件被告
    之竊盜行為既為證人丁○及乙○○所發覺，並上前追捕，被
    告卻仍與證人丁○發生扭打，致證人丁○受有右手掌瘀腫之
    傷害，應屬刑法準強盜罪之「強暴」行為，應堪認定。
(四)、綜上各情交互以觀，本件事證已臻明確，被告攜帶兇器竊盜
    且為脫免逮捕當場對證人丁○施以強暴，並致證人丁○成傷
    ，及毀損告訴人丁○之自小客車右前車窗破璃、及車內DVD
    音響外殼等犯行，均堪認定，應各予依法論科。
二、按刑法第321 條第1 項第3 款之攜帶兇器竊盜罪，係以行為
    人攜帶兇器竊盜為其加重條件，此所謂兇器，其種類並無限
    制，凡客觀上足對人之生命、身體、安全構成威脅，具有危
    險性之兇器均屬之，且祇須行竊時攜帶此種具有危險性之兇
    器為已足，並不以攜帶之初有行兇之意圖為必要（最高法院
    79年度臺上字第5253號判例意旨參照）。查扣案之螺絲起子
    1 把（有照片1 幀附於同上偵查卷宗第35頁），為金屬製品
    ，甚為堅硬，客觀上具有危險性，足以對人之身體、生命、
    安全構成威脅，應屬兇器無訛。次按，刑法第329 條之以強
    盜論，即以強盜罪相當條文處罰之意，並非專以第328 條第
    1 項之強盜論，故第330 條所謂犯強盜罪，不僅指自始犯強
    盜罪者而言，即依刑法第329 條之強盜論者亦包括之（42年
    度臺上字第523 號判例參照）。核被告甲○○所為，係犯刑
    法第329 條之準強盜罪，而有同法第321 條第1 項第3 款所
    定攜帶兇器之情形，應依同法第330 條第1 項加重強盜罪論
    處。另查，被告於上開時、地帶螺絲起子撬破告訴人之自
    小客車之右前車窗玻璃，及毀損告訴人車內之DVD 音響外殼
    ，核其所為另犯刑法第354 條之毀損罪。被告所犯上開刑法
    第33 0條第1 項加重強盜罪及同法第354 條毀損罪2 罪間，
    有方法結果之牽連關係，應從一重之攜帶兇器強盜罪（加重
    強盜罪）處斷。又刑法第55條後段關於牽連犯之規定，已於
    94 年2月2 日修正公布，並同自95年7 月1 日施行，修正後
    刑法第55條規定，業已廢除牽連犯之規定，故犯一罪而其方
    法或結果之行為犯他罪名者，依修正前刑法第55條後段規定
    ，認屬牽連犯，應從一重處斷；但依修正後刑法第55條規定
    ，則已無牽連犯可資適用，即應將各該犯行以數罪併合處罰
    ，是以適用修正前關於牽連犯之規定，自係較為有利。又被
    告行為後，刑法第33條第5 款修正為主刑之種類：罰金新台
    幣一千元以上，以百元計算之、並於95年7 月1 日施行。比
    較被告行為時刑法第33條第5 款主刑之種類：罰金銀元一元
    以上，就罰金之最低度以適用舊法對於被告有利，附此敘明
    。再查，被告前有如事實欄所示之論罪科刑執行情形，有臺
    灣高等法院被告前案紀錄表1 件在卷可按（附於本院卷內）
    ，其於有期徒刑之執行完畢後，5 年內再故意犯本件有期徒
    刑以上之罪，不論依修正前之刑法第47條，或修正後之刑法
    第47條第1 項之規定，均構成累犯，應逕依刑法第2 條第1
    項前段之規定，適用修正前刑法第47條，論以累犯，並加重
    其刑。爰審酌被告年富力強，竟不思上進，妄行竊盜，並為
    防護贓物、脫免逮捕，而施強暴，致告訴人丁○成傷，且迄
    今未與被害人和解，猶飾詞圖卸，再衡其智識程度、素行（
    有臺灣高等法院被告前案紀錄表1 件附於本院卷內可參）、
    犯罪動機、目的、手段等一切情狀，量處如主文所示之刑，
    以示懲儆。至扣案之螺絲起子1 把，為被告持以犯本件竊盜
    罪所用之物，而被告於警詢中與偵查時皆坦承為其所有（見
    本院95 年7月11審理筆錄第18頁），為被告所有之物，爰依
    修正前刑法第38條第1 項第2 款規定（按：刑法第38條關於
    沒收之規定，亦同於95年7 月1 日修正施行，惟因沒收係屬
    從刑，應隨同主刑適用同一準據法，而前揭比較新舊法結果
    ，既適用刑法修正前相關規定，有關沒收之規定，自應適用
    修正前刑法第38條規定），併予宣告沒收之。
據上論斷，應依刑事訴訟法第299 條第1 項前段，刑法第329 條
、第330 條第1 項、第354 條、修正前刑法第55條、第47條、第
38條第1 項第2 款，罰金罰鍰提高標準條例第1 條前段，判決如
主文。
本案經檢察官張慶林到庭執行職務。
中    華    民    國    95    年    7     月    31    日
                  刑事第十二庭  審判長法  官  高玉舜
                                      法  官  陳靜茹
                                      法  官  吳幸娥
以上正本證明與原本無異
如不服本判決應於送達後10日內向本院提出上訴狀
                                      書記官  洪惠玲
中    華    民    國    95    年    7     月    31    日
附錄本案論罪科刑法條全文：
刑法第321 條第1 項第3 款
犯竊盜罪而有左列情形之一者，處六月以上、五年以下有期徒刑
：
一  於夜間侵入住宅或有人居住之建築物、船艦或隱匿其內而犯
    之者。
二  毀越門扇、牆垣或其他安全設備而犯之者。
三  攜帶兇器而犯之者。
四  結夥三人以上而犯之者。
五  乘火災、水災或其他災害之際而犯之者。
六  在車站或埠頭而犯之者。
刑法第329 條
竊盜或搶奪，因防護贓物、脫免逮捕或湮滅罪證，而當場施以強
暴脅迫者，以強盜論。
刑法第330 條第1 項
犯強盜罪而有第三百二十一條第一項各款情形之一者，處七年以
上有期徒刑。
中華民國刑法第354條
（毀損器物罪）
毀棄、損壞前二條以外之他人之物或致令不堪用，足以生損害於
公眾或他人者，處2 年以下有期徒刑、拘役或5 百元以下罰金。


司法院資訊處製作；財團法人民間司法改革基金會備份。
